臺灣高等法院民事裁定　　　　　　　　 100年度聲再字第49號
聲　請　人　陳俍甫
　　　　　　蔡智雄
相　對　人　吳榮鏜
上列當事人間分配表異議之訴事件，聲請人對於本院中華民國10
0年 8月29日100年度聲再字第40號確定裁定聲請再審，本院裁定
如下：
    主      文
聲請駁回。
聲請費用由聲請人負擔。
    理      由
一、按第二審法院就該事件已為本案判決者，對於第一審法院之
    判決不得提起再審之訴，民事訴訟法第496條第3項規定可資
    參照；另法院關於當事人對於其所受駁回對確定判決為再審
    之訴之確定裁定或當事人對於其所受駁回再審聲請之確定裁
    定，復為再審聲請之審理，應先檢視當事人就該駁回之確定
    裁定本身，是否已具體指摘再審事由，以及該所指摘之再審
    事由是否存在，必須此二要件無欠缺者，法院始得進而就其
    前之訴訟程序是否正當為審理。觀諸本件聲請人聲請再審理
    由狀，除就本院100年度聲再字第 40號確定裁定為再審之聲
    請外，固併同表示對臺灣新竹地方法院93年度訴字第 165號
    判決及本院98年度上易字第275號確定判決、100年度聲再字
    第25號確定裁定提起再審等語，然本院98年度上易字第275
    號確定判決與臺灣新竹地方法院93年度訴字第 165號判決，
    係就同一事件之第一、二審本案判決，至本院 100年度聲再
    字第25號確定裁定，則係本院關於聲請人對於其所受駁回對
    確定判決為再審之訴之確定裁定，復為再審聲請後，所為之
    駁回確定裁定，本院斟酌上開說明，而考量聲請人本件聲請
    之真意，應係以本院100年度聲再字第 40號確定裁定為再審
    之標的，若該確定裁定確有其所指之再審事由存在，始進而
    就本院98年度上易字第275號確定判決、100年度聲再字第25
    號確定裁定為審理，合先敘明。
二、本件再審聲請意旨略以：臺灣新竹地方法院93年度字第165
    號判決及其上訴審之本院於98年12月 1日所為98年度上易字
    第 275號確定判決，係不得上訴於第三審法院之事件，該判
    決有適用法規顯有錯誤、及就足影響於判決之重要證物漏未
    斟酌之情，聲請人自得依民事訴訟法第496條第1項第 1款、
    第497條及第498條規定提起再審之訴。惟聲請人以此先後多
    次提起再審之訴及聲請再審，均為本院以99年度再字第31號
    裁定、100年度聲再第25號裁定、100年度聲再第40號裁定駁
    回，而觀諸上開裁定，僅泛指聲請人所提之再審理由為程序
    上不合法，未具體逐一論列何者再審理由為不合法，則本裁
    定即有判決不備理由之適用法規顯有錯誤之情，為此就本院
    100年度聲再第40號確定裁定聲請再審等語。
三、經查：
（一）按對於確定裁定聲請再審，依民事訴訟法第 507條準用同
      法第501條第1項第 4款規定，必須表明再審理由。所謂表
      明再審理由，必須指明確定裁定有如何合於法定再審事由
      之具體情事，始為相當，倘僅泛言有何條款之再審事由，
      無具體情事者，仍難謂已合法表明再審事由（最高法院64
      年台聲第76號判例要旨參照）。次按當事人提起再審之訴
      或聲請再審，雖聲明係對某件再審判決或裁定為再審，但
      審查其再審訴狀理由，實為指摘原確定裁判或前次之再審
      裁判如何違法，而對該聲明不服之再審判決或裁定，則毫
      未指明有如何法定再審理由。此種情形，可認為未合法表
      明再審理由，逕以其再審為不合法駁回之（最高法院69年
      度第3次民事庭會議決定(一)）。
（二）本件聲請人對本院100年度聲再字第 40號確定裁定（下稱
      原確定裁定）聲請再審，雖主張有裁判不備理由，惟依最
      高法院96年度台聲字第387號裁定所示：民事訴訟法第496
      條第1項第1款之適用法規顯有錯誤，並不包括判決不備理
      由之情形在內等語，聲請人以此據為再審事由，已有可議
      ，再者，原確定裁定係以：「聲請人雖主張：本院 100年
      度聲再字第25號確定裁定有民事訴訟法第496條第1項第2
      款『判決理由與主文顯有矛盾』」之再審事由云云，惟其
      訴狀實係針對本院98年度上易字第275號確定判決為指摘
      ，並未敘明上開確定裁定究有何再審事由之具體情形。」
      等語，認聲請人未合法表明再審事由，而以其再審之聲請
      不合法予以駁回，此有上開確定裁定在卷可稽，堪認原確
      定裁定並無聲請人所指之裁判不備理由。準此，實難認原
      確定裁定有聲請人所指摘之再審事由存在，其聲請再審為
      無理由，應予駁回。
四、綜上論結：本件再審聲請，為無理由，爰依民事訴訟法第50
    2條第2項、第95條、第78條，裁定如主文。
中    華    民    國   100    年    10    月    4     日
                  民事第十七庭
                      審判長法  官  藍文祥
                            法  官  張競文
                            法  官  石有為
正本係照原本作成。
不得抗告。
中    華    民    國   100    年    10    月    5     日
                            書記官  張永中
附記：
按民事訴訟法第498條之1規定：「再審之訴，法院認無再審理由
，判決駁回後，不得以同一事由，對於原確定判決或駁回再審之
訴之確定判決，更行提起再審之訴。」，提請當事人注意。